臺灣高等法院高雄分院民事裁定　　　　　 100年度聲字第60號
聲　請　人　　姜毅
法定代理人　　姜祈福
聲　請　人　　姜瑪麗
特別代理人　　姜祈福
上列聲請人因與相對李文振間請求清償債務事件，對於民國99年
3月24日臺灣高雄地方法院99年度訴字第199號判決提起上訴，並
聲請訴訟救助，本院裁定如下：
    主  文
准予訴訟救助。
    理  由
一、聲請意旨略以：聲請人姜毅為禁治產人，另一聲請人姜瑪麗
    則患有重大精神疾病，於台北泓安醫院療養中，二人均無籌
    措款項以支出訴訟費用之信用技能。又相對人之債權並不合
    法，聲請人在本件訴訟非顯無勝訴之望，爰聲請准予訴訟救
    助等語。
二、按民事訴訟法中得聲請訴訟救助之所謂無資力，係視應預納
    訴訟費用之人，是否無資力繳納訴訟費用，民事訴訟法第
    107 條第1 項前段所謂無資力，係指窘於生活且缺乏經濟信
    用者而言，或雖有財產而不能處分者，如無籌措款項以支出
    訴訟費用之信用技能，亦屬之（最高法院43年台抗字第152
    號、29年抗字第179 號判例參照）。
三、按民法總則民國97年5 月27日修正之條文施行前，已為禁治
    產宣告者，視為已為監護宣告；民法總則施行法第4 條定有
    明文。經查，聲請人姜毅患有精神分裂症，於92年11月14日
    經宣告為禁治產人，視為已為監護宣告，姜祈福為其監護人
    ；另一聲請人姜瑪麗雖未受監護宣告，惟患有慢性殘餘型精
    神分裂症，自91年11月28日入院治療迄今，此有台灣台北地
    方法院以92年度禁字第94號、99年度監字第194 號裁定、泓
    安醫院診斷證明書在卷可稽（本院100 年上字第197 號卷第
    4-11頁）。本件所應繳納之上訴訴訟費用為新台幣（下同）
    59,415元，本院依職權調取聲請人99年度稅務電子閘門財產
    所得調件明細表顯示（見本院卷第56-58 頁），聲請人姜毅
    、姜瑪麗公同共有房屋2 棟，現值金額為1,195,800 元，姜
    毅另有田賦2 塊，現值金額為10,720元，姜瑪麗另有田賦1
    塊，現值金額為111,920 元，財產非多且均無收入。綜上，
    聲請人2 人既罹患精神分裂症，不可能自由處分前揭房地，
    則其主張其缺乏經濟信用技能，無法籌措資金支付本件訴訟
    費用，自堪採信。且經核該訴訟又非顯無勝訴之望，揆諸首
    開說明，應認聲請人所為本件訴訟救助之聲請為有理由，應
    予准許。
四、本件聲請人非顯無勝訴之望，其聲請核無不合，應予准許。
    爰依民事訴訟法第107 條第 1 項前段，裁定如主文。
中    華    民    國    100   年    9     月    28    日
                            民事第四庭
                                審判長法官  蔡文貴
                                法      官  謝靜雯
                                法      官  陳真真
以上正本證明與原本無異。
如不服本裁定應於送達後10日內向本院提出抗告狀（並按他造當
事人之人數附繕本），並繳納抗告費新臺幣1,000 元。
中    華    民    國    100   年    9     月    28    日
                                書  記  官  陳金卿